臺灣新北地方法院板橋簡易庭民事簡易判決
111年度板簡字第497號
原      告  台灣電力股份有限公司台北西區營業處

法定代理人  邱華龍  
訴訟代理人  吳明濬  
            卓譽憲  
被      告  張松金  
訴訟代理人  張琇棉  
            張茗程  
上列當事人間請求損害賠償事件，於中華民國111年9月20日言詞
辯論終結，本院判決如下：
    主 文
一、被告應給付原告新臺幣185,075元，及自民國110年12月30日
    起至清償日止，按週年利率5%計算之利息。
二、原告其餘之訴駁回。
三、訴訟費用由被告負擔85%，餘由原告負擔。
四、本判決原告勝訴部分得假執行。但被告如以新臺幣185,075
    元元為原告預供擔保，得免為假執行。
五、原告其餘假執行之聲請駁回。
    事實及理由
一、原告主張:原告於民國110年1月25日派員會同新北市政府警
    察局海山分局偵查員，檢查新北市○○區○○路0段00巷0弄00號
    (下稱本件房屋)用電時，發現原告所有設置在上址之電表（
    電表號碼000000000、電號00-00-0000-00-0；下稱本件電表
    ），底座一側（2S、2L)電源負載遭上下調換，致使本件電
    表計算失準，無法正常計量，經被告以及到場之偵查員查看
    屬實。此種情形即屬違規用電處理規則第3條第2款所稱之違
    規用電情形，原告應得依電業法第56條及違規用電處理規則
    第6條規定追償電費。又本件被告現場用電設備容量為18瓩
    、依原告營業規章施行細則第73條規定，追償電費推算每日
    用電時數按8小時計算，平均每度單價為新臺幣(下同)2.64
    元，而臨時用電電價按相關用電電價1.6倍計收。追償期間
    為自查獲日（110年1月25）起往前追償365日期間，推算一
    年用電度數為52,560度(18瓩×8小時×365日)，扣除被告已繳
    費度數1138度後，應追償度數為51422度，故追償電費金額
    為217,207元(計算式：2.64元×51422度×l.6)。爰依電業法
    第56條、民法第184條、第179條，請求法院擇一判決，並聲
    明:㈠、被告應給付原告217,207元，及自起訴狀繕本送達翌
    日起至清償日止，依週年利率5%計算之利息。㈡、願供擔保
    ，請准宣告假執行。
二、被告抗辯:願意補繳少繳的電費，但是原告請求的金額太高
    ，這個問題的起因應該是原告公司自己把本件電表裝錯，被
    告沒有電工相關能力，違規用電的起因並非被告造成，被告
    不應該負擔這麼多金額等語，並聲明:原告之訴駁回。
三、不爭執事項(本院卷第221頁):
㈠、被告係本件房屋的所有人及使用人。
㈡、原告於110年1月25日派員會同新北市政府警察局海山分局偵
    查員，檢查本件房屋用電，檢查內容如用電實地調查書所載
    (即原證一)。
㈢、本件房屋用電的度數、費用計算狀況如本院卷第77-79 頁所
    載。
㈣、被告在原告110年1月25日派員檢查前，確實有短繳電費，被
    告不爭執原告得依電業法、侵權行為或不當得利向被告為損
    害賠償或金錢請求(但爭執應補繳數額)。
四、兩造爭執事項(本院卷第221頁):
㈠、本件原告是否與有過失？
㈡、原告得向被告請求金錢給付或損害賠償的金額為多少？
五、本院之判斷:
㈠、依卷內證據，難以認定有與有過失之情事:
１、原告提供廣大國民用電，眾所周知之事，被告既然與原告間
    有供電契約，則被告就必須要遵守原告供電契約所定之規則
    (包含原告營業規則)事，其營業規則上記載「用戶用電計量
    所需之電度表由本公司置備，但用戶應提供適當場所及預置
    接線箱，以供裝設電度表。檢驗送電後電度表接線箱由本公
    司負責維護，用戶對所使用之電度表，應依使用借貸關係有
    關規定負善良保管之責。」，該營業規則明定用電戶應依使
    用借貸關係負善良管理人注意義務，係重申民法第468條第1
    項之規定，用電戶就電表固應負善良管理人之注意義務，如
    其未盡注意義務，致電表受損害，造成電流計算失準，所致
    原告受有短收電費等其他衍生之損失，均得認為亦屬電表保
    管義務之保護目的範圍內而有因果關係，而就短收電費等一
    切損失，悉數向電表保管人請求，尚屬合理。被告辯稱原告
    亦對於本件電表計量不準確、損壞應屬與有過失等情，與上
    開規定有所扞格。
２、又本件被告違規用電之事實為本件電表底座一側（2S、2L)電
    源負載遭上下調換，致使本件電表計算失準，並非原告之定
    期抄表人員以一般稽查電表方式由外觀查看電度指數，即能
    發現或知悉有違規用電情事，況衡諸實務上，我國全體國民
    幾乎都是原告客戶，用電戶數甚多，難以期待原告的抄表人
    員可以從本件電表外觀即發現本件電表違規之成因，是原告
    經過相當時間後才發現，並非不合理。
３、綜合以上，本院認為亦照卷內證據，難以認定本件有與有過
    失之情事。附帶說明的是，被告坦承本件房屋用電的度數、
    費用計算狀況如本院卷第77-79頁所載(詳見不爭執事項)，
    觀其內容，可查被告享有違規用電之利益已有數年，原則上
    依照民法不當得利之規定，原告可以請求數年之不當得利，
    但立法者透過立法(電業法第56條)，令原告至多僅能依據請
    求1年之電費，即已有衡平被告應負擔之賠償金額，故本院
    認為，基於此開衡平規定已經減少被告的賠償金額，不宜再
    用與有過失之規定，壓縮原告得請求之不當得利。
㈡、原告得向被告請求金錢給付的數額為185,075元:
　　按違規用電處理規則第6條規定：「再生能源發電業及售電
    業對於用戶或非用戶因違規用電所致短收電費之追償，依下
    列之規定追償之：一、按所裝置之違規用電設備、用電種類
    及其瓦特數或馬力數按再生能源發電業及售電業之供電時間
    之電價計算三個月以上一年以下之電費。但經再生能源發電
    業及售電業供電未滿三個月者，應自開始供電之日起算。二
    、查獲違規用電之電動機或其他用電器具，每一馬力或每一
    千伏安以一千瓦特計算。三、查獲繞越電度表、損壞、改變
    電度表或計電器之構造或以其他方法使之失效不準者，應照
    第一款計算電度，扣除已繳費之電度後，計收違規用電電費
    。四、查獲違規用電之燈座、插座或接線頭而未查獲燈泡或
    電器者，每個以五十瓦特計算。...」；又原告依電業法第5
    0條訂定之營業規章第43條第1項規定：「本公司對於用戶或
    非用戶因違規用電之追償，依其所裝置之違規用電設備、用
    電種類及其瓦特數或馬力數，按本公司之供電時間及電價計
    算三個月以上一年以下之電費。」、第44條前段規定：「違
    規用電之追償，電價按追償期間之臨時電價計算。」；又營
    業規章施行細則第73條第1款第2目規定：「追償電費推算每
    日用電時數，依用電場所性質按下列規定時數計算：…一、
    非營業場所：住宅…，按8小時計算」、第79條規定：「追償
    電費，自查獲之日起，往前推算一年為追償期間，但經本公
    司供電未滿一年者，自供電日起算。」。再依原告所訂定經
    經濟部同意備查之電價表第6章第5條就臨時用電電價規定：
    「按相關用電電價1.6倍計收」。準此，上開規定既係經立
    法授權電業管制機關制定之對違規用電者追償電費之法規，
    原告自得援引作為計算追償電費之依據。查本件電表之用電
    地址供被告住家使用，故每日用電時數應按8小時計算，復
    據兩造所不爭執的用電實地調查書所載，本件房屋用電設備
    總計為有電子鍋(0.8瓩)、電磁爐(0.8瓩)、電扇(0.045瓩)
    、日光燈(0.01瓩/支x30支=0.3瓩)、電腦(0.3瓩)、單聯插
    座(0.05瓩/個 x 5個=0.25瓩)、雙聯插座(0.1瓩/個 x 18個
    =1.8瓩)、電視機(0.15瓩/臺x2臺=0.3瓩)、電冰箱(0.15瓩/
    臺x2臺=0.3瓩)、洗衣機(0.6瓩)、飲水機(0.8瓩)、冷氣機(
    1瓩/臺x6臺＋2.3瓩/臺x1臺=8.3)、電子鍋(0.8瓩)等，共計1
    5.395瓩，則原告逕以18瓩計算每日用電度數，尚屬無據。
    又揆諸前揭規定，原告追償電費，可自查獲之日即110年1月
    25日起，往前推算一年為追償期間，使用之用電設備度數為
    上開全部設備，合計15.395瓩，則計算該期間之用電度數應
    為44,953度（計算式：15.395×8×365＝44,953，小數點以下
    四捨五入)；又被告於該期間已繳費之電度為1138，則扣除
    後，應追償電度為43,815度，復依原告所提追償期間之臨時
    電價為4.224元（即平均電價之1.6 倍，計算式：2.64元×1.
    6=4.224元），據此計算，原告得向被告請求之追償電費為1
    85,075元（計算式：4.224元/度 × 43,815度=185,075元，
    小數點以下四捨五入），逾此部分之請求，尚屬無據。
六、綜上所述，原告依據不當得利、電業法第56條、違規用電處
    理規則第6 條之規定，請求被告應給付185,075元，及自起
    訴狀繕本送達翌日即110年12月30日起(本院111年9月20日言
    詞辯論筆錄在記錄雙方主張時，誤繕起訴狀繕本送達翌日為
    111年1月25日，然該日係調解通知書送達之翌日，正確之利
    息起算日即起訴狀繕本送達被告之翌日應為110年12月30日
    ；詳見本院卷第47頁)至清償日止，按週年利率5%計算之利
    息，為有理由，應予准許；逾此部分之請求，為無理由，應
    予駁回。又原告對被告此部分請求，既有理由，本院自毋庸
    再就同一請求而屬選擇合併關係之民法第第184條規定或其
    他規定為審究，併此敘明。
七、本件原告勝訴部分，係適用簡易程序所為被告敗訴之判決，
    依民事訴訟法第389條第1項第3款規定，應依職權宣告假執
    行。併依同法第392條第2項規定，依職權宣告被告如預供擔
    保，得免為假執行。至於原告敗訴部分，其假執行聲請已經
    失所依據，應予駁回。
八、本件事證已臻明確，兩造其餘主張、攻擊防禦方法及所提之
    證據，均核與本件判決所認結果不生影響，爰毋庸逐一再加
    論述。
九、訴訟費用負擔之依據：民事訴訟法第79條。 　
中　　華　　民　　國　　111 　年　　9 　　月　　30　　日
    　　　　　　　　　　　臺灣新北地方法院板橋簡易庭
                              法  官  沈易
以上正本係照原本作成。
如不服本判決，應於送達後20日內，向本庭（新北市○○區○○路0
段00巷0號）提出上訴狀並表明上訴理由，如於本判決宣示後送
達前提起上訴者，應於判決送達後 20日內補提上訴理由書（須
附繕本）。如委任律師提起上訴者，應一併繳納上訴審裁判費。
中　　華　　民　　國　　111 　年　　9 　　月　　30　　日
                              書記官  劉美蘭